臺灣高等法院刑事判決　　　　　　　　92年度上訴字第4582號
上　訴　人
即　被　告　己○○
選任辯護人　張迺良律師
　　　　　　林鴻文律師
　　　　　　蔡亞寧律師
上列上訴人因偽造文書等案件，不服台灣士林地方法院91年度易
字第754 號，中華民國92年10月17日第一審判決（起訴案號：台
灣士林地方法院檢察署91年度偵字第4677號、第9639號）提起上
訴，本院判決如下：
    主  文
原判決關於己○○部分撤銷。
己○○共同連續偽造私文書，足以生損害於他人，處有期徒刑壹
年陸月，緩刑伍年。如附表一所示維康聯合診所病歷壹萬壹仟參
佰陸拾壹張、如附表三所示己○○診所病歷陸仟壹佰柒拾肆張、
如附表四註記「ˇ」所示維康聯合診所病歷壹仟壹佰參拾柒張及
扣案電腦伍台，均沒收。
    事  實
一、己○○係台北市○○區○○路一六六號己○○診所及台北縣
    蘆洲市○○路八十五號維康聯合診所（下稱維康診所）之實
    際負責醫師。該二診所及維康診所均係中央健康保險局（下
    稱健保局）辦理全民健康保險業務之特約診所，己○○實際
    負責該二診所全民健康保險醫療給付等業務，其僱用莊玉鈴
    （業經原審法院判處有期徒刑六月確定）於民國八十八年八
    月十六日至九十年十月二十六日止，擔任該二診所秘書，承
    辦行政文書業務與一般庶務工作及彙整資料申報全民健康保
    險醫療給付等業務。
（一）己○○診所部分：
      己○○以每月新台幣（下同）五萬元代價，僱用具有神經
      內科專科醫師資格，係從事醫療業務之李協興醫師（未據
      起訴），由李協興提供其專業執照供己○○診所不實申報
      復健部門之健保醫療給付。己○○與李協興、莊玉鈴、及
      所僱用之物理治療師丙○○（自九十年三月起，未據起訴
      ）、護士庚○○（未據起訴）等人，基於共同及概括之犯
      意，為自己意圖不法所有，明知李協興並未常駐己○○診
      所看診（實際上每年僅偶而至己○○診所機動支援看診十
      餘次），將至己○○診所並未由李協興實際看診之病患，
      連續在電腦病歷檔案中不實記載為李協興具名看診之病歷
      電磁紀錄準文書，經列印在紙張為實體病歷業務上文書如
      附表三所示六千一百七十四張（於八十九年三月至九十年
      九月期間內），蓋上李協興醫師印文並剪貼到病患之病歷
      紙上（通稱紙病歷）。由莊玉鈴將業務上所作不實之李協
      興看診人數、治療金額等電磁紀錄準文書登載於磁片內，
      再持向健保局台北分局按月作不實之媒體申報，藉此詐領
      健保醫療給付，足以生損害於到該診所看診之病患與健保
      局。於八十九年三月至九十年九月期間，虛報李協興名義
      之健保醫療給付六千一百七十四人次，詐領金額五百七十
      九萬一千二百三十一元。
（二）維康診所部分：
   1. 己○○僱用乙○○醫師在維康診所為神經內科專科醫師。
      其於八十八年一至二月看診時間為每週二、四上午，自八
      十八年三月至九十年十月為每週二、四、日上午（其間八
      十八年十二月下旬至八十九年二月底，因產假未上班）。
      己○○為符合復健部門申報健保醫療給付，於八十八年一
      月一日至九十年九月三十日期間內，與物理治療師林茂輝
      （未據起訴）、陳喧丰（受僱期間自八十八年十月至八十
      九年二月底，未據起訴）、戊○○（原審法院判處有期徒
      刑六月確定，受僱期間自八十九年三月一日起至九十年三
      月三十一日止）、林旻靜（兼任護士，未據起訴）、林婉
      菁（原審判處有期徒刑三月確定，受僱期間自九十年四月
      一日至九十年十月三十一日止）等人，基於共同及概括之
      犯意，為自己意圖不法之所有，將乙○○醫師看診時間之
      外，明知其並非由乙○○看診，實際上係由陳長志（外科
      ）、曾彰文（小兒科）、黃建銘（家醫科）、己○○（家
      醫科）等醫師看診嗣轉診至復健部門治療之病患，由戊○○、林婉菁等物理治療師在電腦病歷檔案中，將原看診醫
      師之姓名竄改為乙○○，連續偽造乙○○名義看診之電腦
      病歷檔案電磁紀錄準文書，並列印於紙張為實體病歷私文
      書如附表一所示一萬一千三百六十一張（於八十八年一月
      一日至九十年九月三十日期間內）。再與一樓門診之護士
      林旻靜（兼任物理治療師，未據起訴）、丁○○（未據起
      訴）、甲○○（未據起訴）、林美惠（未據起訴）等人，
      基於共同及概括之犯意與為自己意圖不法之所有，盜蓋乙○○醫師印文，再剪貼至病患之病歷紙上（即紙病歷），
      偽造病歷私文書。嗣夥同莊玉鈴基於同前之概括犯意，將
      看診醫師、病患人數、治療金額等內容不實之電磁紀錄準
      文書登載於業務上所作媒體申報健保給付之磁片內。己○○並指示莊玉鈴依其提供之用藥資料，於申報健保給付前
      ，將電腦病歷檔案中復健處方之低價用藥改為高價用藥，
      或是增列用藥品項，連續偽造電腦內之復健部門病歷檔案
      用藥資料電磁紀錄準文書，並由莊玉鈴將該不實之藥品金
      額電磁紀錄登載於申報健保給付業務所作之磁片中，按月
      以媒體申報方式向健保局申報，藉此詐領高額之健保醫療
      給付，足以生損害於乙○○、健保局及到該診所看診之病
      患，在八十八年一月一日至九十年九月三十日之期間內，
      共計申報詐領九百五十三萬九千四百十六元。
    2.八十八年一月一日至九十年九月三十日間，乙○○於維康
      診所看診日部分，己○○指示莊玉鈴依其提供之用藥資料
      ，於申報健保給付前，將乙○○醫師看診之電腦病歷檔案
      中，復健處方之低價用藥改為高價用藥，或是增列用藥品
      項，連續變造電腦內復健部門病歷檔案用藥資料電磁紀錄
      準文書，並由莊玉鈴將該不實之藥品金額電磁紀錄登載於
      申報健保給付業務所作之磁片中，按月以媒體申報方式向
      健保局申報，足生損害於乙○○、健保局及到該診所看診
      之病患，詐領復健藥品費用之健保給付（健保局查核維康
      診所復健部門藥費申報不實，除前揭（二）之1.及八十八
      年一月一日至十二月三十一日外，據以核扣八十九年一月
      一日至九十年十月三十一日期間內申報之復健藥費五十七
      萬二千六百十六元）。
    3.己○○另以每月五萬元之代價，僱用具有家醫科專科醫師
      資格，係從事醫療業務之李家文醫師於維康診所，但實際
      上李家文僅提供其專業執照供維康診所不實申報一般門診
      及成人預防保健醫療給付，從未於維康診所看診。己○○
      夥同李家文、莊玉鈴等人，基於共同及概括之犯意，為自
      己意圖不法之所有，明知李家文從未於維康診所看診，竟
      對於維康診所並非由李家文實際看診之病患，連續在電腦
      病歷檔案中不實登載為李家文具名看診之業務上所作病歷
      電磁紀錄準文書，經列印於紙張為實體病歷業務上文書如
      附表四所示註記「ˇ」一千一百三十七張，蓋上李家文醫
      師印文並剪貼到病歷紙上（即紙病歷）。己○○並指示莊
      玉鈴等人，按月於申報醫療給付前，將其他醫師所作之成
      人預防保健人數、金額，及內容不實之李家文看診人數、
      金額等業務上所作電磁紀錄準文書載入磁片內，再持向健
      保局台北分局作不實之媒體申報，藉此詐領健保醫療給付
      ，於八十八年五月一日至八十九年十一月二十八日期間內
      ，虛報李家文名義之健保醫療給付如附表四所示註記「ˇ
      」一千一百三十七人次，及附表四未註記「ˇ」部分成人
      預防保健一千五百四十六人次，足生損害於健保局及到該
      診所看診及做成人預防保健之病患，共詐領健保醫療給付
      金額計一百二十四萬六千六百零九元。
（三）台灣士林地方法院檢察署檢察官於九十年十月二十九日指
      揮法務部調查局台北市調查處調查員至己○○診所及維康
      診所搜索，於己○○診所扣得實體病歷及紙病歷等物及電
      腦一台，於維康診所扣得紙病歷、每日看診明細報表等物
      及電腦四台。
二、案經乙○○向台灣士林地方法院檢察署提出告訴及告發，及
    法務部調查局台北市調查處移請台灣士林地方法院檢察署檢
    察官偵查起訴。
    理  由
一、訊據上訴人即被告己○○矢口否認涉有偽造文書、詐欺等犯
    行，辯稱：我沒有詐騙健保費，所有病患都有經過我或李協
    興、朱慈惠或其他醫師看診，復建部分，也經醫師指示或補
    看診，僅申報時可能有此疏忽，但均有看診支付，並無偽造
    文書及詐欺云云。
二、然查：
（一）己○○診所部分，即被告己○○連續使用李協興名義不實
      申報復健部門健保給付詐欺取財部分：
    1.右揭犯罪事實，業據已判決確定之共犯莊玉鈴於偵查及原
      審中供承在卷。且證人李協興也證述實際上並未在己○○
      診所常駐看診，一年約僅支援看診十餘次，均為被告己○○有需要時，臨時打電話通知，復健病患都是由其他醫師
      如被告己○○轉診至復健部門，再由物理治療師丙○○等
      人在電腦病歷操作上設定看診醫師為李協興，並由一樓門
      診護士庚○○等人在列印出來的實體病歷上加蓋李協興印
      文，不實登載為李協興名義看診之病歷等情。證人即己○○診所物理治療師丙○○於原審亦證稱「在診所裡面每個
      醫師都會轉介給我，有被告己○○醫師、馬雲鵬醫師」、
      「我去之前，就以李協興名義申報健保給付，，也就是李
      協興看診或是被告己○○醫師看診的時候，屬於復健的部
      分就是用李協興的名義申報」、「而李協興醫生看診沒有
      固定」、「是為了要可以申報健保費，所以才要病人再去
      看李協興醫生或是禤麗霞醫生」、「早上打開電腦就設定
      是由禤醫生，下午就是李協興醫生，晚上也是李協興醫生
      ，這是開電腦的時候就是這樣，不是我們設定的」、「如
      果第一次看的下午是被告己○○醫生，所以電腦會出現李
      協興醫生的紀錄，如果是隔天早上補看，是禤麗霞醫生，
      但電腦裡頭還是會維持李協興醫生的紀錄」、「（在早上
      電腦上所出現的醫生不會有錯，而下午並不一定是由哪個
      醫生看時，你對病歷上會出現有可能不實的情形你有無反
      應過？）因為以前就是這樣子，所以我沒有特別去反應這
      個事情」、「（開電腦時是否需要輸入密碼？）早上有個
      密碼，下午也有個密碼，早上的密碼是禤麗霞醫生的密碼
      ，下午是李協興醫生的密碼」、「（是否你不管一樓看診
      的醫生是何人，就依照原來上午輸入禤麗霞醫生密碼，下
      午輸入李協興醫生密碼？）是的，我就是這樣輸入，上班
      時我就是把電腦打開，我是依照以前留下來的習慣操作」
      等語（見原審卷九十二年五月三十日筆錄），同次庭期中
      被告己○○詰問證人丙○○稱「我看診轉介是否後來有可
      能以禤麗霞醫生的名義申報？」證人丙○○答稱「應該是
      李協興醫生名義申報」等語可稽。證人即己○○診所門診
      護士庚○○於原審證稱「（樓上復健的有復健過的其病歷
      由何人印出？是否要蓋章？）由復健的印出病歷，如果他
      們有空由她們貼，不然就由我們櫃台貼，醫生是蓋李協興
      醫師的印章」、「（為何蓋李協興醫師的章？）因為處方
      簽出來的是李協興醫師的名字」、「（李協興醫師不是很
      久才來一次？）他是不定期的來看」、「（被告己○○看
      過的病人去復健，印出來的是蓋何人的章？）是蓋李協興
      醫師的章」、「（為何這樣蓋？）因為被告己○○不是神
      經科醫生，而李協興醫師是復健科的醫生」等語可稽（見
      原審卷九十二年七月四日筆錄）。此外並有扣案不實登載
      李協興看診之己○○診所實體病歷（即紙病歷，扣案證物
      調查局編號一之六至一之五七）與電腦一台、電腦病歷檔
      案報表（調查局證物編號八）可查。被告己○○復指示莊
      玉鈴將該李協興名義看診之不實人數、金額電磁紀錄登載
      於磁片上，向健保局申報復健醫療給付等情，業據共犯莊
      玉鈴於偵審中供承在卷。證人丙○○於原審也證稱「在診
      所裡面物理治療及申報健保的費用，最後的蓋章是由被告
      己○○蓋章，我們的復健是合在己○○診所申報」等語可
      稽（見原審卷第九十二年五月三十日筆錄）。而己○○診
      所於八十九年三月至九十年九月間，以李協興名義申報之
      健保費用共計病患七千零十九人次，金額為六百二十一萬
      四千六百四十九元，至於九十年十月份申報金額為四十一
      萬六千五百四十六元，於八十九年三月至九十年十月間總
      計為六百六十三萬一千一百九十五元，有中央健保局台北
      分局製作之己○○診所「八十九年三月至九十年九月以李
      協興醫師ＩＤ申報費用資料」報表在卷可稽（扣案證物調
      查局證據四附件卷）。
    2.證人李協興陳稱伊每月收取被告己○○五萬元薪資，每年
      僅至己○○診所機動性支援看診十餘次，係由己○○打電
      話通知等語。而被告己○○亦承認有打電話請李協興至己○○診所代看一樓門診等情。經核對健保局提出之李協興
      名義申報費用資料報表，於八十九年三月至九十年九月間
      （九十年十月僅有總金額，無法判斷），共有八十九年十
      月一日、十月二日、十月三日、十月四日、十月五日、十
      月二十六日、十月二十七日、十月二十八日、十月二十九
      日、十月三十日、十月三十一日及九十年一月二日、一月
      四日、一月十一日、一月十五日、一月十八日、一月二十
      三日、一月三十日共十八日申報有大量之０１案件（一般
      案件），與一般門診之情況相當，而與其他日期幾乎全部
      都是申報０９案件（專案，如物理治療）之情形有所不同
      ，足證係李協興實際看門診之日期，與李協興所陳每年約
      支援看診十餘次之陳述相符。計算李協興該十八日門診共
      申報八百四十五人次，金額四十二萬三千四百十八元，再
      由己○○診所於八十九年三月至九十年九月間使用李協興
      名義申報之人數、金額中扣除，計算可得己○○診所登載
      不實之李協興看診病歷如附表三所示六千一百七十四張，
      虛報之李協興健保醫療給付共計病患六千一百七十四人次
      ，金額為五百七十九萬一千二百三十一元，足生損害於健
      保局及至己○○診所看診之病患。（起訴書雖稱被告己○○等自八十九年三月起至九十年十月止以李協興名義連續
      虛報醫療給付七千零十九人次，詐領金額計六百十八萬九
      千一百十五元等語，然查申報七千零十九人次係八十九年
      三月至九十年九月期間，而健保局計算之核扣金額六百十
      八萬九千一百十五元，係以八十九年三月至九十年十月間
      總金額六百六十三萬一千一百九十五元扣除依李協興所稱
      從寬認列每年二十次平均費用所得，有中央健保局台北分
      局九十一年二月五日健保北醫字第０九一二０００一一六
      號函在卷可稽，起訴書所計算，尚有未合，可由本院逕予
      認定。）
    3.被告己○○雖辯稱該診所設有「補看」之制度，即指復健
      病患第一次先由其他醫師看診、開藥並轉介至復健部門，
      由物理治療師先作物理治療，再告知病患應於其他時間來
      補看可以申報復健給付之李協興醫師或禤麗霞醫師，據以
      符合健保局之規定云云。證人即物理治療師丙○○、護士
      庚○○亦附和其辯詞。然查，共犯莊玉鈴陳稱「我在職的
      時候，並沒有補看的情形，是由物理治療師改看診醫生的
      名字，例如由被告己○○看診，在物理治療師的電腦裡頭
      就會出現被告己○○的名字，而要由物理治療師將被告己○○名字改成李協興醫生的名字或是禤麗霞醫生的名字，
      而在維康診所就是改成乙○○醫生的名字，這是每個病歷
      都要改」等語。另證人即己○○診所醫師禤麗霞於原審證
      稱「（有無做復健的需要你補看的病人？）我沒有聽過補
      看的名詞，但如果有病人不舒服（例如做復健有燙傷的）
      或是做了復健有更不舒服的狀況，我會去看，但這種狀況
      有時候才會有，沒有常常有這種情況，有時候有，有時候
      沒有，沒有固定，次數不會很多，如最近都沒有出現，從
      我到診所之後沒有超過一、二十件」、「（不屬於你的班
      的復健，如果有需要復健的病人來如何處理？）我只是看
      我自己門診的病人，因為診所還有壹個李協興醫師」、「
      （目前有沒有不是你門診的時間，而是別人的病人，而由
      你補看復健的病人？）沒有」、「（有沒有人向你講過要
      補看復健的病人？到目前為止有沒有？）沒有，我也不知
      道什麼叫補看」等語（見原審卷九十二年八月六月日筆錄
      ），證人即己○○診所醫師葉子佩於原審證稱「（有無遇
      到過復健中來看診的病人？）我只有看電腦上有掛號的病
      人，我不記得有護士叫進來要說，復健中沒有掛號的病人
      要給我補看的，我印象中是沒有這種情形」、「（在己○○診所或是維康診所有沒有人交代你，要你去看補看的病
      人？或是你有無聽過這樣的事情？）我是以電腦上有掛號
      的我才看，我不記得有人特別交代我去補看復健科的病人
      」、「我只有看掛我號的門診病人，我不看掛別的醫生門
      診的病人」、「（小姐是否會說這個病人是要補看的，請
      你補看？）我印象中沒有這種補看」等語（見原審卷九十
      二年七月四月日筆錄），均一致證稱己○○診所並未設有
      補看之制度。而依被告所述之補看制度，既無強制性，診
      所亦無管控之制度，醫師也不在病歷上作記載，而且所有
      的病歷都已經在其他醫師第一次看診完成診斷與記載。按
      病歷為醫療上必須記載之文書，內容應清晰、詳實、完整
      ，並至少應保存十年，醫師法第十二條、醫療法第四十八
      條定有明文，屬業務上作成之文書，其內容除要求形式真
      正外，且要求實質真正，看診之醫師為何人，病歷即應記
      載何人，並無私相授受得由他人代看自己具名之餘地，亦
      無事後補看得為補正之空間，所謂之補看制度根本不具有
      任何意義。證人江憲男、庚○○不過因自己亦涉及共同犯
      罪，而為推諉之詞，並不足為被告己○○有利之認定。
    4.被告己○○雖提出之證人李協興請假之紙條及中山醫院九
      十年九月十日山醫人字０三０三號擬聘請李協興醫師支援
      醫療業務函，主張李協興係常駐己○○診所看診之醫師，
      故有請假及支援其他醫院醫療業務之情形云云。經原審法
      院提示該紙條及函件予證人李協興，其證稱「紙條是我寫
      的沒錯，又我就在己○○診所登錄，所以其他醫院要看門
      診，要經過己○○診所同意，這是正常的程序，至於該紙
      條是在那期間被告己○○一直要找我支援，因為我沒有辦
      法配合，我才寫這紙條請假，之後我就辭職了」等語。而
      核紙條所記載李協興請假之日期為九十年十一月十二日至
      二十六日，而本案在九十年十月二十九日已由乙○○醫師
      向檢察官提出告訴，當晚並由檢察官指揮搜索己○○診所
      ，顯見該字條等係因本案事發，被告己○○要求李協興實
      際去診所看診，李協興無法配合，才會要求請假，隨後並
      辭職。又證人李協興形式上係受僱於己○○診所看診，故
      其若要在其他醫院看診，均需取得己○○診所之同意函，
      是中山醫院該函係正常作業模式，並不足以證明李協興有
      在己○○診所常駐看診，該紙條及函文亦不足為被告己○○有利之認定。
    5.被告己○○另辯稱：該診所係「蓋一卡看二科」，意指在
      健保卡上蓋一格可看復健科與其他科醫師，但因申報健保
      醫療給付僅能填報一個醫師，故僅用李協興醫師名義申報
      云云。然李協興醫師既未實際就該復健病患為診斷、處方
      及治療，自不能以李協興名義申報健保醫療給付，此與該
      診所是否「蓋一卡看二科」或其是否僅能填報一個醫師之
      問題並無關連。
    6.李協興具有神經內科專科醫師資格，係從事醫療業務之人
      ，必須親自看診始能具名於病歷，其以每月五萬元代價受
      僱於被告己○○，該薪資內容為：「專科醫師執照費，及
      每月看診薪資之總合」，有聘約書影本二紙及李協興提出
      之存摺影本一份在卷可稽。然查李協興一年收取六十萬元
      高薪，但全年僅需支援己○○診所看診十餘次，如果單以
      看診次數作為月薪之對價，相當於每月大約支援一次看診
      ，即可享有五萬元之月薪，顯然與常情並不相當，足見該
      薪資之約定對價並不在於看診，而是在於提供專科醫師執
      照費之部分，即李協興提供其專科醫師執照供己○○診所
      不實申報健保醫療給付，李協興所稱並不清楚亦不同意己○○診所以其名義申報復健部門健保給付云云，不過為本
      身所涉刑責避就之詞，實不足採。
    7.綜上，應認李協興與被告己○○間實為行使業務上登載不
      實文書與詐欺取財罪之共同正犯。又己○○診所物理治療
      師丙○○、護士庚○○等人，既明知其復健病患並非由李
      協興實際看診，而是由被告己○○或其他醫師看診，竟仍
      不實製作李協興具名之電腦病歷檔案（無論是在電腦程式
      上事先設定或個別在電腦檔案中修改，均無不同），並在
      列印出來的實體病歷上加蓋李協興印文，剪貼成紙病歷，
      亦均為李協興共同正犯。
（二）維康診所部分：
    1.被告己○○共同偽造乙○○名義看診之病歷，不實登載其
      看診人數、金額，用以向健保局申報健保醫療給付詐欺取
      財部分：
    (1)乙○○醫師於維康診所門診之時間，八十八年一月、二月
      為每週二、四上午，八十八年三月至九十年十月為每週二
      、四日上午（八十八年十二月下旬至八十九年二月底，因
      產假未看診），有其之八十八年一月至十一月、八十九年
      三月至九十年九月之薪資表可稽（扣案證物調查局編號七
      ）。又其中八十八年四月五日、九十年四月一日雖在薪資
      表上有看診之記載，但實際上乙○○當天上午班係由被告
      己○○看診，有維康診所八十八年四月五日上午班及九十
      年四月一日上午班「每日看診明細」報表扣案可稽（扣案
      證物編號二之一五四、二之一六三，其影本分別訂於原審
      卷第十三卷）。而維康診所對於乙○○並未有看診之部分
      ，由被告己○○指示莊玉鈴偽造製作不實之電腦紀錄存入
      磁片以媒體申報方式詐領健保醫療給付等情，業據共犯莊
      玉鈴於偵審及原審供承在卷，如附表一所示於八十八年一
      月至九十年九月之間，共不實申報壹萬壹仟參佰陸拾壹筆
      ，總金額為九百五十三萬九千四百十六元，詳如健保局台
      北分局九十二年八月一日健保北醫字第○九二二○○二八
      九八號函及附件（訂於原審卷第十一、十二卷），並有扣
      案之紙病歷與電腦四台可稽。而乙○○並未同意被告己○○、莊玉鈴等在其看診以外之日期冒用其名義製作病歷虛
      報健保醫療給付等情，業據證人乙○○證述在卷。被告己○○、莊玉鈴等向健保局申報不實之乙○○看診人數、金
      額，均足生損害於乙○○、健保局與到維康診所看診的病
      患。
    (2)被告己○○雖辯稱對於第一次並非乙○○門診之復健病患
      診、開藥並轉診至復健部門，再由物理治療師先作物理治
      療，並告知病患應於其他時間來補看可以申報復健給付之
      乙○○醫師，據以符合健保局之規定云云。並舉證人即原
      物理治療師林茂輝及陳喧丰、物理治療師兼護士林旻靜、
      護士丁○○、甲○○、林美惠附和其辯詞。然查已判決確
      定之共犯莊玉鈴、林婉菁均供稱維康診所並無所謂之補看
      制度。證人乙○○亦證稱維康診所沒有補看之制度，證人
      即曾到維康診所支援看診之醫師葉子佩亦為同一證述，並
      無補看制度，已如前述。而補看制度既無強制性，診所亦
      無管控之制度，且因電腦病歷上看診醫師都被改成乙○○
      ，掛號護士也無從知悉來作二至六次復健療程的病患到底
      第一次是不是由乙○○看診，又醫師也不在病歷上作記載
      ，而且所有的病歷都已經在其他醫師第一次看診完成記載
      ，顯見該所謂之補看制度根本不具有任何意義。按病歷為
      醫療上必須記載之文書，內容應清晰、詳實、完整，並至
      少應保存十年，醫師法第十二條、醫療法第四十八條定有
      明文，屬業務上作成之文書，其內容除要求形式真正外，
      且要求實質真正，看診之醫師為何人，病歷即應記載何人
      ，並無私相授受自己具名他人代看之餘地，亦無事後補看
      補正之空間。復健病患蓋一次健保卡，健保局雖給付六次
      治療之費用，但物理治療必須依據醫師診斷處方，六次物
      理治療內容既於第一次看診時就已經決定，之後縱有補看
      亦無意義。至被告己○○提出之電腦病歷報表（訂於原審
      卷第二至六卷），主張維康診所物理復健病患均曾在療程
      中經乙○○醫師看診云云。然該報表僅以病患第二次到第
      六次復健療程之日期勾稽乙○○之門診時間，只能證明其
      間有日期重疊之情形，仍不足以證明乙○○曾就該等復健
      病患有所謂補看之事實。又被告己○○辯稱乙○○領取之
      底薪六萬元，較黃建銘醫師底薪五萬元為高，故乙○○所
      領之底薪應係四萬元，多領二萬元津貼為補看復健病患之
      對價云云。但依乙○○與被告己○○所簽立之契約約定，
      乙○○之底薪係六萬元，並未記載其中包括補看復健病患
      之津貼，有契約書影本在卷可稽，況且被告李家文僅是登
      記於維康診所執業，實際上完全沒在維康診所看診，被告
      己○○仍支付其每月五萬元乾薪（詳後述），相較之下，
      乙○○實際在維康診所看診，其底薪六萬元並沒有偏高。
      至證人乙○○於九十二年四月三十日檢察官詰問時證稱「
      （妳有補看，補看是否病人在另外掛號在門診時間看的？
      ）是的」云云。但核前半段檢察官主詰問時乙○○已證稱
      「（有沒有說病人來看診時，不是由你看，而後來你再補
      看復健的部分？）病人大部分是在一樓看完，轉到五樓去
      復健，並沒有從五樓看完，再到一樓補看，有時候病人做
      了六次療程中，中間有不舒服情形『又去掛門診』，然後
      我才看診」等語，辯護人反詰問時亦同樣證稱「（你說直
      接由五樓叫下來補看的病人，是沒有這種情形，而療程中
      從新掛號來看門診，有時候會有，你剛才是不是這樣講？
      ）是的」、「（你如何確定他是在療程中？）因為病人會
      講」、「（病人向你講說是療程中的病人，但又不是你的
      病人，你是否會覺得奇怪？）我不去管病人之前看過哪個
      醫生」等語。是以，檢察官最後在覆主詰問時所問的問題
      「妳有補看，補看是否病人在另外掛號在門診時間看的？
      」，只是在確認證人乙○○如果看到二到六次復健療程中
      之病患是否是重新在門診掛號之病患，此與被告己○○所
      辯之補看制度是病患並未重新在門診掛號的情形並不相同
      。被告己○○另稱乙○○曾到維康診所五樓復健部門去補
      看診云云。然證人乙○○固承認曾經到五樓復健部門，但
      否認是去看診，並稱係因有認識的病人會過去跟病人打招
      呼等語。而被告所舉證人即原復健部門助理強秀如於原審
      證稱「乙○○有上五樓，她上去的時候，是坐在物理治療
      師的位置上，跟病人問病情，我有協助她，因為病人要先
      做熱敷的工作，我是負責收熱敷包，而乙○○是做診療的
      工作，有拿物理治療卡在看」、「乙○○是上午的時間，
      應該是在門診時間上去的」、「（你上班四個月的時間是
      否就只有這二、三次看到乙○○有上樓？）是的」等語。
      證人即原物理治療師陳喧丰於原審證稱「（乙○○醫師或
      葉子佩醫師是否有補診的動作？）有，乙○○醫師比較少
      ，葉子佩醫師比較勤快，所以他會到五樓，他根據現場病
      患，問他們的情形，在治療卡上畫紅色圈圈。如果沒有畫
      紅色圈圈的就會先看」等語，證人即原物理治療師林茂輝
      於原審證稱「（在你任職期間是否有看過乙○○醫師到五
      樓去看物理治療的病人？）乙○○醫師大部分是在樓下，
      有一段時間，因為己○○醫師有要求，所以他有上來，次
      數很少，但不只一次」、「（印象中只看到他上來幾次？
      ）對」、「（他與病患講話的次數？例如問病患復建情形
      的次數？）就是我看到那幾次」等語。證人即原物理治療
      師林旻靜於原審證稱「（乙○○本人在門診時是否會到復
      健科做巡訪？）我是聽過助理講過，因為我是晚上上班，
      與乙○○醫生不會遇到」等語，綜合各證人所證內容，乙○○到維康診所五樓復健部門之次數很少，且至多只是拿
      復健部門使用之物理治療卡問問病患而已，其次數既然如
      此之少，顯然不是一種常態性質之看診行為，況且乙○○
      只是拿復健部門使用之物理治療卡，並沒有使用一樓門診
      之病歷，也沒有登載甚麼診斷處方於病歷上，顯然乙○○
      只是去看看物理治療師對病患復健療程進行之情形如何，
      或只是與病患打招呼，並非復健之門診，亦非所謂之補看
      門診。上開證人所言，不足為被告己○○有利之認定。本
      案辯論終結後，被告具狀聲請傳喚證人設計該診所之電腦
      軟體工程師蕭維諶及診所藥劑生龔繡惠，證明補看制度，
      聲請再開辯論。因此部分事證已明，無傳查再開辯論必要
      ，附此敘明。
    (3)被告己○○又辯稱：維康診所之復健部門係外包給物理治
      療師，並由乙○○負責督導，其從未過問該項物理治療實
      質運作云云。惟依被告己○○與已判決共犯林婉菁所簽訂
      之僱用契約，維康診所復健部門與被告己○○之間固然是
      採取利潤分紅之制度，但該契約第四條規定，物理治療人
      員之進用由林婉菁招募後，仍須經過被告己○○之同意，
      其薪資亦由被告己○○統一發薪，林婉菁須預先將排班表
      交給被告己○○，若有更動且應事先知會。又依第五條之
      規定，購買寄賣品須先由復健部開單，至掛號室繳費，再
      憑收據取貨，並禁止物理治療室私下買賣或與病患有金錢
      往來，顯見被告己○○仍直接掌控復健部門之人事與財務
      運作。又共犯莊玉鈴於原審明確供稱「復健科不是外包，
      因為裡面大大小小的事情被告己○○都會干涉，我在那邊
      那麼久，不曾聽過復健科是外包」等語（見原審卷九十二
      年八月八日筆錄）。共犯林婉菁於原審亦供稱「我去診所
      的時候什麼都不懂，是被告戊○○教我電腦，被告己○○
      教我病歷如何寫，而且我堅持當時被告己○○有說調查局
      如果問，說病歷都不是我們做的」等語（見原審卷九十二
      年八月六日筆錄）；又陳稱「當時被告己○○有來看病歷
      ，並說我們這樣寫，很容易被健保局核減，被告己○○要
      我把病名寫複雜點，他的意思就是說一般比較輕微的病，
      容易被核減，改為比較嚴重一點的就不會，後來他還要求
      我把病歷送給他看，我後來也是有將病歷送給他看，之後
      他說我這樣寫，還是不行，要他要我到北投去參考丙○○
      治療師寫的病歷，我有去拿一疊回來看，之後我就均依照
      丙○○治療師的病歷的寫法來寫，後來被告己○○還有說
      我的病歷寫的有進步」等語（見九十一年十二月二十七日
      調查局筆錄）。又證人陳喧丰於原審證稱「（己○○會管
      你們復健科申報、項目登載、診斷要列三個等事情？）他
      口頭上會稍微提一下」等語（見原審卷九十二年六月二十
      五日筆錄），足見維康診所復健部門實際上並不是外包獨
      立作業。
    (4)維康診所為區別乙○○一般門診與復健部門病患人數，避
      免復健部門病患人數均算入乙○○之門診人數中，故在維
      康診所之電腦設計上，即區分乙○○之一般門診以朱慈「
      惠」名義計算，復健部門之病患人數、金額則以朱慈「慧
      」名義計算，有扣案之維康診所「每日看診明細」報表之
      記載可稽（其中扣案證物調查局編號二之一六三部分影本
      訂於原審卷第十三卷中），此外在被告己○○提出之被證
      十結帳單影本上亦出現相同之情形（訂於原審卷第七卷）
      。被告己○○雖否認係其授意作此設定，辯稱不是刻意的
      云云。但共犯莊玉鈴則供承當時就知道明細表上面會有朱
      慈「惠」醫師及朱慈「慧」醫師的事情，是用來區別復健
      科及樓下看診的不同等語，該每日看診明細報表及結帳單
      明顯將朱慈「慧」與朱慈「惠」分列二欄據以計算門診醫
      師收入之情形觀之，朱慈「惠」項下門診收入方屬於乙○○之收入，而朱慈「慧」項下之復健轉介收入，除非當天
      是乙○○門診，才算是乙○○之收入，至於其他日期之收
      入，則歸其他醫師。又依乙○○與被告己○○八十九年十
      一月二十七日所訂之僱用契約，亦未約定乙○○負責督導
      復健部門，其薪資結構與其他科醫師黃建銘相較，其實是
      大同小異，有乙○○與黃建銘之委任契約書影本各乙份在
      卷可稽（證物調查局編號證據六）。乙○○只是受僱於被
      告己○○所開設維康診所內之一個醫師，並沒有負責督導
      復健部門。被告己○○既係維康診所之實際負責人，又掌
      控復健部門之作業，證人林茂輝亦稱維康診所復健部門使
      用之電腦程式，係己○○找電腦公司所設計。被告己○○
      亦不否認其找電腦公司設計軟體，該維康診所復健部門電
      腦操作之作業流程原係由被告己○○所決定，被告己○○
      對於維康診所物理治療師在操作電腦病歷檔案竄改看診醫
      師名字之情形，應知之甚詳。
    (5)被告己○○復辯稱復健部門電腦開機時輸入乙○○密碼後
      ，電腦就會出現醫師是乙○○的名字，不是物理治療師再
      去修改其他醫師名字變為乙○○云云，並舉證人林茂輝、
      陳喧丰附和其言。然共犯莊玉鈴於原審法院審理中陳稱「
      我在職的時候，並沒有補看的情形，是由物理治療師改看
      診醫生的名字，例如由被告己○○看診，在物理治療師的
      電腦裡頭就會出現被告己○○的名字，而要由物理治療師
      將被告己○○名字改成李協興醫生的名字或是禤麗霞醫生
      的名字，而在維康聯合診所就是改成乙○○醫生的名字，
      這是每個病歷都要改」等語（見原審卷九十二年五月三日
      筆錄）。共犯林婉菁於原審歷次訊問時陳稱「（關於電腦
      操作部分有何意見？）證人丙○○講的作法與我們不同，
      我們是像被告莊玉鈴的說法一樣，如果是被告己○○看的
      病人，病歷上就會出現己○○的名字，我們要改成乙○○
      ，二到六次的復健，就會直接出現乙○○醫生的名字，至
      於電腦開機的情況，我的印象中好像還要輸入很多東西，
      並不是用乙○○的密碼就會出現醫生是乙○○」等語（見
      原審卷九十二年五月三十日筆錄）、「我承認在開機之後
      ，有壹個醫師的代碼，我只記得乙○○的代碼是『四』，
      我的電腦的輸入方式都是由被告戊○○教我的，這個事情
      被告戊○○也是他教我的，就是不管原來電腦裡頭的醫師
      代碼是何人都要改為乙○○的代碼」等語（見原審卷九十
      一年十二月二十七日筆錄），並有林婉菁於偵查中提出其
      私下錄下與證人陳喧丰及共犯戊○○電話對談之錄音光碟
      與譯文為證（該私行錄音之內容基於證據保全之必要性與
      手段方法之社會相當性考量，應承認其具有證據能力，最
      高法院八十八年度台上字第二二七六號判決意旨參照）。
      經原審法院當庭播放該二段電話錄音勘驗，證人陳喧丰及
      共犯戊○○均承認該錄音中男聲部分各係自己之聲音，其
      中共犯林婉菁與戊○○對談中，林婉菁問「我們有按鍵按
      『四』把其改成乙○○，是不是之前傳下來的？」，戊○○答「是」等語，而被告林婉菁與陳喧丰對談中，林婉菁
      問「你的電腦操作和我的一樣？」，陳喧丰答「是」，林
      婉菁問「你曉不曉得中把醫師代碼改掉，改成『四』乙○○醫師」，陳喧丰稱「按『四』？」，林婉菁問「就是別
      的醫師看診，我們改成『四』，變成乙○○看診，你曉不
      曉得那是有問題，就是違法的」，陳喧丰答「就是那時沒
      有朱醫師的診，改成朱醫師的診，那本來就有問題，就是
      違法的」等語。共犯戊○○與證人陳喧丰在當時與林婉菁
      通話時，並無受刑事訴追共同犯罪之壓力下，沒有防備下
      之閒談，所言應符合真實。而被告己○○於原審聲請之證
      人林旻靜亦到庭證稱「（晚上看診的醫生是哪個醫生？）
      是曾彰文醫生」、「（如果曾彰文醫生有轉介病人上來，
      你在病歷上會看到什麼資料？）就是病人的基本資料、病
      人的主訴、醫生的診斷及所開的藥物」、「（上面是否會
      出現曾彰文醫生的名字？）會的」、「（你是否要去改醫
      生的名字？）就我的部分，我要把曾彰文醫生改成乙○○
      醫生的名字」等語（見原審卷九十二年五月三十日筆錄）
      ，所證內容與共犯莊玉鈴、林婉菁所供竄改乙○○名字情
      節相符。足見維康診所復健部門開機時即使需要輸入所謂
      乙○○之密碼，但如果當天一樓門診並非由乙○○看診，
      物理治療師仍需對於每一個轉至復健部門之病患在電腦上
      更改看診醫師姓名為乙○○，被告己○○稱只要開機時用
      乙○○密碼即全數出現乙○○醫師看診等語並非事實，證
      人林茂輝、陳喧丰到庭所證內容，乃因自己可能涉及共犯
      之刑責，為推諉之詞。
    (6)物理治療師竄改電腦病歷檔案中看診醫師為乙○○後，會
      將病歷列印在紙張上交由一樓護士林旻靜、丁○○、甲○○、林美惠等人盜蓋乙○○印文，並黏貼於實體病歷上等
      情，業據證人即原維康診所護士林旻靜、丁○○、甲○○
      、林美惠等一致結證在卷，林旻靜證稱「看診醫生是在電
      腦上打病歷作業，由櫃台護士印出來，貼在紙病歷上，最
      晚在病人拿藥之前就會印出來，醫生看診的病歷部分，都
      是直接在電腦上作業，樓上復健的部分，如果要復健，就
      先不列印，電腦病歷會轉到復健，紙病歷不會送上來，等
      物理治療項目打進去之後，再印出來，我們會在樓上復健
      科印出來，然後拿到樓下櫃台請護士貼在紙病歷上，這是
      第一次的狀況‧‧‧」等語（見原審卷九十二年五月三十
      日筆錄）。丁○○證稱「（病歷看完是否要蓋章？如果當
      天是被告己○○看的，轉介去作復健，做完物理治療後，
      該次的病歷要蓋哪個醫生的章？）乙○○醫生的章是掛號
      的小姐蓋的，後來的醫生的章都是由掛號小姐蓋的，但我
      不清楚乙○○醫生是否有同意讓掛號小姐蓋，因為我們交
      班的時候就是這樣交接下去，我們櫃台的小姐蓋乙○○醫
      生的章，乙○○醫生應該也知道，紙病歷可以看到，她如
      果有意見可以問我們，當天如果是被告己○○看的，轉介
      去復健，紙病歷是五樓列印好，拿下來給我們貼，貼的時
      候要蓋乙○○醫生的章」等語（見原審卷九十二年六月十
      三日筆錄）。甲○○證稱「（到維康診所復健的病歷上，
      病人是否均是蓋乙○○的印章？）是的，蓋章是由當班配
      藥的護士蓋的，如果當班太忙，就由掛號護士蓋，醫生應
      該知道蓋章的事情，因為醫生去核對這個事情，醫生就會
      知道」等語，證人即原維康診所護士林美惠證稱「（妳有
      沒有負責在病歷上蓋章？）我都是在處方上蓋章，就是在
      列印小張的紙上蓋章，並貼上去」、「（如果當天看的人
      是被告己○○看診的，去作復健下來的時候在這小紙上蓋
      什麼人的章？）是蓋乙○○醫生的章」等語（見原審卷九
      十二年六月十三日筆錄）。其等偽造乙○○看診病歷私文
      書，自足生損害於乙○○與前來看診的病患。
    2.被告己○○變造電腦病歷中復健用藥品項並登載不實藥費
      金額向健保局申報醫療給付詐欺取財部分：
    (1)被告己○○指示莊玉鈴變造電腦中復健用藥內容並據以申
      報健保醫療給付等情，業據共犯莊玉鈴於偵查及原審供承
      在卷，並有其提出被告己○○教導其有關用藥申報與更改
      方式之資料共九張（被告莊玉鈴持有原本五張，影本四張
      ，訂於原審卷第九卷中，因其中四張是雙面有內容，全部
      影印共十三張，訂於調查局證物五）在卷可稽。又被告己○○指示、莊玉鈴變造電腦病歷中復健用藥品項並登載不
      實藥費金額向健保局申報醫療給付詐欺取財，係足生損害
      於乙○○、健保局及到維康診所看診之病患。就維康診所
      復健部門藥費申報不實部分，除前揭犯罪事實欄（二）之
      １所載外，健保局復查核健藥費申報不實，核扣八十九年
      一月一日至九十年十月三十一日期間內申報之復健藥費五
      十七萬二千六百十六元，有健保局台北分局九十一年二月
      五日健保北醫字第０九一二０００一一六號函、九十一年
      三月三十五日健保北醫字第０九一二００一三一一號函及
      證物調查局編號證據四附件報表在卷可稽。
    (2)經抽樣核對實體病歷（即紙病歷，扣案證物調查局編號二
      之一至二之一五０）與被告己○○所提出部分維康診所據
      以申報健保給付之電腦病歷報表內容（原審卷第二至六卷
      ），可明顯發現其中用藥品項在電腦病歷中已經大規模遭
      到竄改，例如病患李相玉（十一年十一月一日生）於九十
      年九月一日看診用藥內容在乙○○名義紙病歷（扣案證物
      編號二之十二）上為S.K(inj)sulokeron20cC-B12(in
      j)10ccFeldeneSolaxin，但在電腦中病歷（原審卷第
      六卷）卻為GasonBiodaseBromoprideUcolBusc
      op an(Gason)Toricam gel(40gm)；又病患楊蔡來富（
      二十五年一月二日生）於九十年四月十八日看診之用藥內
      容在紙病歷（扣案證物編號二之二六）上為S.K(inj)su
      loke ron20cFeldeneSolaxin，但在電腦中病歷（審
      卷第四卷）卻為UcolGasonBromopride Mylanta
      Torica m gel(40gm)，又病患林添舜（二十四年一月二
      十一日生）於八十九年八月十八日看診之用藥內容在紙病
      歷（扣案證物編號二之二五）上為Strocain Gascon
      MylantaTagamet(400)MotiliumXanax/(0.5)，但
      在電腦中病歷（原審卷第六卷）卻為UcolGasonBro
      moprideMylantaToricam gel(40gm)；又病患李勝輝
      （十九年八月二十八日生）於九十年八月一日看診之用藥
      內容在乙○○名義紙病歷（扣案證物編號二之二十）上為
      FeldeneSolaxinUcol，但在電腦中病歷（原審卷第
      六卷）卻為IPG(iodopropylidene)PeesuGasonBe
      rotecPre malanToricam gel (40gm)；又病患謝楊月
      桃（二十四年六月二十二日生）於九十年九月十二日看診
      之用藥內容在乙○○名義紙病歷（扣案證物編號二之二十
      五）上為StugeronScanol(500)SolaxinFutilin
      Ativan(l)B.G.(cream) gmCephadol(inj) 1ccLa
      six(inj)2cc，但在電腦中病歷（原審卷第六卷）卻為
      Musco(30)Ber oteePeesuGasonPremalanToric
      am gel(40gm)；又病患羅新銘（十五年十月十五日生）於
      九十年七月二十一日看診之用藥內容在乙○○名義紙病歷
      （扣案證物編號二之十六）上為FeldeneSolaxin，但
      在電腦中病歷（原審卷第六卷）卻為IPG(iodopropylid
      ene)PeesuGas onBerotecPremalanToricamgel
      (40gm)；又病患蔡瓊雪（十五年二月二十七日生）於八十
      九年八月二十六日看診之用藥內容在紙病歷（扣案證物編
      號二之十六）上為S.K(inj)sulokeron20cDiclofe ge
      l(1%) gm，但在電腦中病歷（原審卷第四卷）卻為Kefl
      ex(500)PeesuGa sonTeldeneToricam gel(40gm)
      ；又病患李天賜（二十三年四月二十五日生）於八十九年
      八月七日看診之用藥內容在乙○○名義紙病歷（扣案證物
      編號二之二十四）上為ValiumFeldeneSolaxinUc
      ol，但在電腦中病歷（原審卷第六卷）卻為IPG(iodopr
      opylidene)PeesuGasonTeldeneVoren(50)Tori
      cam gel (40gm)；又病患黃陳心好（二十五年十月十六日
      生）於九十年一月十五日看診用藥內容在紙病歷（扣案證
      物編號二之二十六）上為S.K(inj)sulokeron20cC-B1
      2(inj) 10ccTerbu talineSecodrin(Syrup) cc，但
      在電腦中病歷（原審卷第六卷）卻為Keflex(500)Pee
      suGasonTeldeneTo ricam gel (40gm)；又病患陳
      林彩鑾（二十四年八月二十四日生）於八十九年十二月十
      四日看診之用藥內容在紙病歷（扣案證物編號二之二十五
      ）上為Lasix(Furosi n)MotiliumScanol(500)Ga
      sconMylantaBentylMG(inj)Kancal-G 20ccS.K(i
      nj)sulokeron20c，但在電腦中病歷（原審卷第四卷）卻
      為UcolGasonBromo prideMylantaToricamgel(
      40gm)；又病患張奕明（十二年二月六日生）於九十年四
      月二十二日看診之用藥內容在紙病歷（扣案證物編號二之
      十三）上為S.K(inj)su lokeron20cFeldeneSolaxi
      nBetahistinValium，但在電腦中病歷（原審卷第五
      卷）卻為ValiumMusc o (30)BeroteePeesuGas
      onTeldeneToricamgel (4 0gm)；又病患柯錦堂（十
      九年九月二十二日生）於八十九年六月二十三日看診用藥
      內容在紙病歷（扣案證物編號二之二十）上為Betahist
      inTerbutalineCafergo t er golar，但在電腦中病
      歷（原審卷第五卷）卻為Ke flex(50 0)BerotecMu
      sco(30)Voren(50)Pirocangel；又病患宋冬菜（十七
       年七月二十六日生）於八十九年七月三十一日看診之用
      藥內容在乙○○名義紙病歷（扣案證物編號二之十八）上
      為B.G.(cream) gm，但在電腦中病歷（原審卷第五卷）
      卻為Keflex(500)PeesuBu scopan(Gas on)Telde
      neToricam gel(40gm)；又病患楊賴綿（二十四年十月
      七日生）於九十年九月二十四日看診之用藥內容在紙病歷
      （扣案證物編號二之二五）上為FeldeneSolaxin 
      Medicon(30)S.K(inj)sulokeron20 cKoder-G Syrup
      cc，但在電腦中病歷（原審卷第四卷）卻為Keflex(500
      )BerotecMusco(30)GasonTo ricam gel(40gm)；
      又病患楊月桃（十六年一月三十一日生）於八十九年十月
      二日看診之用藥內容在乙○○名義紙病歷（扣案證物編號
      二之十七）上為Kodepin Syrup ccTerbutalineUco
      lInderal(10)MiraclinMG(inj )Kancal-G 20cc 
      S.K(inj)sulokeron20c，但在電腦中病歷（原審卷第四卷
      ）卻為Xanax/(0.5)Keflex(500)Be rotecIPG(io
      dopropylidene)GasonToricamgel( 40gm)；又病患蔡
      德勝（十六年十月四日生）於八十九年十二月十三日看診
      之用藥內容在紙病歷（扣案證物編號二之十七）上為S.
      K(inj)sulokeron20cDiclofegel(1%)gm，但在電腦中病
       歷（原審卷第四卷）卻為UcolGenesafeSalamBu
      scopan(Gason)；又病患林懿華（四十四年七月二十八日
      生）於九十年四月九日看診之用藥內容在紙病歷（扣案證
      物編號二之五二）上為Toricamgel(4 0gm)Voren(50)
      GenesafeUcolInderal(10)Tel deneXanax/(0.
      5)，但在電腦中病歷（原審卷第六卷）卻為Toricamgel
      (40gm)Xanax/(0.5)Musco(30)BerotecGason 
      PeesuTeldene；又病患蘇育仁（十六年十一月十五日生
      ）於八十九年十月十八日看診之用藥內容在紙病歷（扣案
      證物編號二之十七）上有一張為S.K(inj)sulokeron20c
      Diclofe gel(1%) gm，同日另一張為S.K(inj)suloke
      ron20cDeca(inj) 10ccFeldeneVoren(50)Solaxi
      nB-complexstrocainB.G.(cream )gm，但在電腦中
      病歷（原審卷第四卷）卻為Keflex(50 0)Berotec
      Musco(30)GasonToricam gel(40gm)；又病患羅簡得
      （二十二年八月十日生）於八十九年七月二十八日看診之
      用藥內容在乙○○名義紙病歷（扣案證物編號二之二三）
      上為UcolTaganet(400)Betahistin，但在電腦中病
      歷（原審卷第四卷）卻為BerotecMusco(30)Peesu
      Buscopan(Gason)TeldeneToricamgel( 40gm)；又
      病患汪萬成（七年十一月十九日生）於八十九年十月十七
      日看診之用藥內容在紙病歷（扣案證物編號二之八）上為
      S.K(inj)sulokeron20cDiclofe gel(1%)gm，但在電
      腦中病歷（原審卷第四卷）卻為ValiumIPG (iodopro
      pylidene)PeesuGasonTeldeneVoren(5 0)Tori
      cam gel(40gm)；又病患陳施瓊治（六年九月十六日生）
      於九十年一月二十一日看診之用藥內容在紙病歷（扣案證
      物編號二之七）上為S.K(inj)sulokeron20cDiclofeg
      el(1%) gm，但在電腦中病歷（原審卷第四卷）卻為Uco
      lBromoprideGasonMylantaToricamgel (40gm)；
      又病患劉華（十八年二月十二日生）於九十年一月八日看
      診之用藥內容在紙病歷（扣案證物編號二之十九）上為
      S.K(inj)sulokeron20cDiclofe gel(1%) gm，但在電腦
      中病歷（原審卷第四卷）卻為SulanGenesaf eGaso
      n；又病患王能安（十三年四月二十五日生）於八十九年
      十一月二十日看診之用藥內容在紙病歷（扣案證物編號二
      之十四）上為S.K(inj)sulokeron20cDiclofegel(1%)
       gm，但在電腦中病歷（原審卷第四卷）卻為IPG(iodop
      ropylidene)PeesuGasonTeldeneVoren(50 )To
      ricam gel(40gm)；又病患唐傑（十二年九月十一日生）
      於八十九年十一月十四日看診之用藥內容在紙病歷（扣案
      證物編號二之十三）上為Diclofe gel(1%) gm，但在電
      腦中病歷（原審卷第四卷）卻為UcolGenesafeSula
      nBuscopan(Gason)。此外，病患陶婉玲、林貴順、龐慧
      菁、林久揚、劉美香、陳亭君之用藥內容在紙病歷與電腦
      病歷間亦不相符，有扣案證物調查局編號十一影本十二紙
      在卷可稽。從以上隨意抽樣中，便可發現維康診所用來申
      報復健藥費之電腦病歷用藥品項已經遭到大規模的變造，
      而且變造方式多係一整套四、五種藥直接增列在病歷中。
      例如病患楊蔡來富、林添順、陳施瓊治的用藥在電腦病歷
      都被改成UcolGasonBromoprideMylanta（即被告
      莊玉鈴提出之影本第十二頁編號八套餐）加Torica mge
      l(40gm)，又病患蔡瓊雪、黃陳心好的用藥則改為Kefle
      x(500)PeesuGasonTeldene（即被告莊玉鈴提出之
      影本第十二頁編號三套餐）加Toricam gel(40gm)。至
      被告己○○辯稱維康診所有藥品套餐之設計供醫師選用，
      並舉證人葉子佩、丁○○等人為證。然被告指示莊玉鈴所
      竄改之用藥品項，係電腦病歷中已由醫師下過處方（含套
      餐設計）的部分，並非等待醫師選用藥品之情形，是維康
      診所是否設有藥品套餐供醫師選用，與其指示竄改藥品，
      低價改為高價詐欺無涉。
    (3)被告己○○又辯稱並不知道莊玉鈴竄改電腦病歷中用藥品
      項並據以申報健保藥費給付，未指示莊玉鈴竄改用藥內容
      云云。然被告己○○於原審調查時已供承「對於用藥的部
      分我承認我有默許被告莊玉鈴去改」等語。又莊玉鈴僅是
      受僱擔任秘書職務，每月領取四萬元左右之薪資，該健保
      藥費申報後健保局給付多寡，並不影響到莊玉鈴之收入，
      莊玉鈴有何竄改用藥品項藉以獲取較高健保藥費給付之動
      機？而被告己○○係診所之實際負責人，健保醫療給付之
      多寡，直接影響到被告己○○之利益，即竄改用藥，以少
      報多，受益者為被告己○○，亦其有犯罪之動機。共犯莊
      玉鈴供稱係由被告己○○指示其竄改與情理相符。至被告
      己○○稱莊玉鈴所提出之前揭十三張影本，並非教導被告
      莊玉鈴竄改用藥品項之資料，而是提供給其他醫師參考之
      用藥準則云云。然被告己○○承認係其手筆之影本第三頁
      ，第一點即載稱「依照處方，修改診斷，以使每一種藥，
      皆師出有名」等記載。按正常醫療行為係先有診斷才下處
      方用藥，而該句之文義則係依現有之處方回頭去修改診斷
      ，並讓診斷內容符合處方用藥之邏輯，此顯然是事後修改
      病歷用藥的情形。又被告己○○承認係其手筆之影本第四
      頁，第五點即載稱「將藥費＋處置費≦100之案件，Ａ、
      改為０１案件，Ｂ、加藥使＞100元」，被告己○○承認
      係其手筆之影本第十頁記載「2.復健處方，只修飾，不刪
      除」欄下有三小點，「3.復健處方，刪除，重整」欄下有
      兩小點，依其記載之內容，客觀上實係對於病歷上醫師原
      有之處方加以更改之指示，莊玉鈴所述，信而有徵。
    3.被告己○○不實登載李家文醫師看診病歷，並將不實之李
      家文看診及成人預防保健人數、金額申報健保醫療給付詐
      欺取財部分：
    (1)有關成人預防保健之申辦，健保局要求「應具有登記執業
      之專任內科或家庭醫學科專科醫師並實際負責作業」，有
      健保局台北分局八十九年三月四日健保北醫字第八九二０
      ０七三一號函附件在卷可稽（原審卷第十四卷），故健保
      局為成人預防保健服務之醫療給付，自係給付實際負責作
      業之專科醫師，並非任何醫師皆可申報。
    (2)已判決確定之共犯李家文雖與被告己○○簽約，擔任維康
      診所之主治醫師，但實際上被告李家文從未到過維康診所
      看門診等情，業據共犯李家文於偵查及原審供承在卷。被
      告己○○亦不否認李家文並未實際排班看診等語。又被告
      己○○指示莊玉鈴於八十八年五月一日至八十九年十一月
      二十八日間，對於維康診所並非由李家文實際看診之病患
      ，連續在電腦病歷上不實登載為李家文具名看診之病歷如
      附表四所示註記「ˇ」一千一百三十七張（大多數為成人
      預防保健申報期間以外之一月至三月、十月至十二月部分
      ），並列印出來貼到病患之實體病歷（通稱紙病歷）上，
      足以生損害於到該診所看診之病患等情，業據共犯莊玉鈴
      於偵查及原審供承在卷，並有如附表四所示扣案之維康診
      所實體病歷可稽。至於成人預防保健部分並沒有紙病歷，
      亦據被告己○○供述「因為是直接在電腦上作業，所以紙
      病歷是看不出來」等語。又己○○指示莊玉鈴按月於申報
      醫療給付前，將上開內容不實之李家文看診人數、金額等
      資料載入磁片內，再持向健保局台北分局作不實之媒體申
      報，藉此詐領健保醫療給付，於八十八年五月至八十九年
      十一月期間內，虛報李家文名義之健保醫療給付如附表四
      所示註記「ˇ」一千一百三十七人次，及附表四未註記「
      ˇ」部分成人預防保健一千五百四十六人次，足生損害於
      健保局及到該診所看診之病患，前後共詐領健保醫療給付
      金額計一百二十四萬六千六百零九元等情，亦據共犯莊玉
      鈴自白在卷，並有健保局台北分局九十二年八月一日健保
      北醫字第○九二二○○二八九八號函及附件（訂於原審卷
      第十一、十二卷）可稽。
    (3)李家文具有家醫科專科醫師資格，係從事醫療業務之人，
      明知必須親自看診始能具名於業務上所作之病歷，其每月
      自被告己○○處收受五萬元薪資，卻從未到過維康診所看
      診等情，業據共犯李家文於原審承認在卷，並有李家文提
      出之存摺影本在卷可稽。經查，依李家文與被告己○○簽
      立之僱用契約內容，李家文薪資內容為：「1.底薪（含專
      科醫師執照費）五萬元，2.門診看診薪資」，有聘約書影
      本乙紙在卷可稽。實際上，李家文每月所收之五萬元薪資
      ，即是約定之底薪（含專科醫師執照費）。然李家文完全
      不必至維康診所看診，竟然可以坐享一個月五萬元即一年
      六十萬元高薪，顯然與社會常情並不相當。對雇主被告己○○而言，其願意提供每月五萬元之薪資，當然要從李家
      文處獲取相當之利益，該薪資之對價是李家文之專科醫師
      執照至少能給維康診所帶來五萬元以上之利益，即可用來
      申報健保醫療給付所得，被告己○○於原審亦供稱當時找
      被告李家文來維康診所就是要申辦成人健診業務，所以成
      人健診就以李家文名義申報等語（見原審卷九十二年八月
      二十日筆錄）。李家文與被告己○○共謀，以李家文其名
      義不實申報健保醫療給付之事實，其提供證照並坐領乾薪
      ，構成行使業務上登載不實文書與詐欺取財之共同正犯。
（三）綜上所述，被告己○○所辯，為卸責之詞，不足採信，被
      告事證明確，犯行堪可認定，應予依法論罪。
三、核被告己○○所為，係犯刑法第二百十條偽造文書罪、第二
    百十六條、第二百十五條、第二百二十條第二項之行使登載
    不實之業務上準文書罪，第三百三十九條第一項之詐欺取財
    罪。被告己○○、莊玉鈴與李協興、丙○○、庚○○等人間
    ，就事實一、(一)己○○診所部分；被告己○○、莊玉鈴、戊○○、林婉菁與林茂輝、陳喧丰、林旻靜、丁○○、甲○○
    、林美惠等人間，就事實一、(二)、１維康診所冒用朱慈惠醫
    師部分；被告己○○、莊玉鈴就事實一、(二)、２維康診所更
    改乙○○醫師用藥部分，被告己○○、莊玉鈴與李家文等人
    就事實一、(二)、３維康診所用李家文申報健保部分，各有犯
    意聯絡與行為分擔，均為共同正犯。共犯戊○○、林婉菁、
    李家文雖非從事申報健保給付業務之人，然與被告己○○、
    莊玉鈴從事該診所健保業務之人共犯行使業務上登載不實文
    書罪，被告己○○、莊玉鈴雖非從事李協興、李家文所負醫
    療業務之人，然與李協興及李家文從事醫療業務之人共犯業
    務上登載不實文書罪，依刑法第三十一條第一項規定，均以
    共犯論。被告等盜用印文為偽造、變造私文書之階段行為；
    登載不實業務上準文書後持以行使，偽造之低度行為為行使
    之高度行為所吸收，均不另論罪。又被告等先後多次行使業
    務上不實登載準文書、偽造變造私文書、詐欺取財等行為，
    時間緊接，方法相同，犯罪構成要件相同，顯係基於概括之
    犯意，為連續犯，各應依刑法第五十六條之規定論以一罪，
    並加重其刑。被告己○○所犯前揭各罪，有方法結果之牽連
    關係，為牽連犯，應從一重之偽造私文書罪處斷，被告己○○係執業醫師，以從事醫師業務為其主要收入，並非以詐欺
    維生，尚不構成常業詐欺罪，原審到庭之檢察官雖主張常業
    詐欺，但起訴書已明確記載其普通詐欺罪，自無庸變更法條
    。
四、公訴意旨另以：
  (一)被告己○○明知乙○○未具執行成人預防保健資格，竟仍指
    示莊玉鈴以乙○○名義，分別於八十九年六月十六日、九十
    年八月十日、九十年八月二十日，申報李景茂、李楊泉、趙
    周凌玉三人之成人預防保健費用各五百二十元，合計一千五
    百六十元。另被告己○○明知成人預防保健四十至六十五歲
    每三年僅能施作一次，惟其竟指示莊玉鈴分別以己○○診所
    、維康診所分別錯開申報之方式，在三年內對王安樂、蔡榮
    明、戴郭金鳳、王寶玉、許賴秀菊、朱國平、李景茂、張秀
    鳳、梁阿滿、白春桃、李江桂（應係朱江桂）、李劉笑、吳
    張雲嬌、江玲兒、王林氣、洪芷、王添竹、張陳儉、李黃玉
    蘭、林向蓉等二十名病患，重覆實施成人預防保健檢查，據
    以詐領健檢醫療費用二萬零八百元。
  (二)被告己○○明知物理治療師法第十二條第二項規定：「物理
    治療師執行業務，應依醫師開具之診斷、照會或醫囑為之」
    及未具神經內科、骨科、復健科、整型外科等專科醫師資格
    者，雖可將病患轉診進行復健，惟不得以復健診療費名義申
    請給付等規定，己○○竟指示知情復健師陳喧丰及戊○○、
    林婉菁等人，自八十八年一月一日起，至九十年十月三十一
    日止，將前來向陳長志（外科）、曾彰文（小兒科）、黃建
    銘（家醫科）等醫師求診嗣轉診至復健中心治療病患，將醫
    師原診斷之簡單病名（如Ｔ），鍵入電腦改為較為嚴重三項
    診斷病名，同時將熱敷、電療、超音波、短波、微波、牽引
    等治療項目，加在藥品名稱欄內，並將問診醫師均改為具有
    神經內科醫師資格之乙○○名義，偽造乙○○不實之復健科
    門診紀錄及復健治療處方，俾申報復健治療給付。經健保局
    台北分局統計，維康診所以此方式詐得之復健治療金額計三
    百三十一萬二千二百二十七元。
  (三)因認被告己○○另涉有偽造文書與詐欺取財等罪嫌等語。
  (四)經查：
  1.訊據被告己○○堅詞否認涉犯此部份罪行，辯稱：(一)關於成
    人預防保健的部分，所有的輸入均由莊玉鈴處理，總共只有
    三件，乙○○部分我並不了解申報的狀況；另外關於王安樂
    等二十人的部分，只有王寶玉、江玲兒、張陳儉三人在二家
    診所均有看診，均有申報看診，張陳儉是我的母親，本來依
    規定就可以健康檢查，其他這二人可能是申報作業上的疏忽
    所致，來的病患要填寫三聯單，證明在這三年內沒有作成人
    健診，我們醫生沒有辦法去查核病患所講是否屬實。(二)關於
    物理治療部分：物理治療師本其專業，本得就病歷上為完整
    、詳細之記載，並無申報不實、詐領給付之事實等語。
  2.關於成人健保部分：
　(1)維康診所以乙○○名義申報成人健診費用，前後僅有三件，
　  總金額不過一千五百六十元，且相較於維康診所該期間承作
    上千件成人健診之數量而言，比例甚小。已判決共犯莊玉鈴
    就前揭全部犯行，均已坦承，對此部分，一再堅稱疏忽誤載
    所致，其對一千餘萬元之詐欺均已供承，何有必要否認一千
    五百餘元部分，尚合乎情理，應屬可採。
  (2)王安樂等二十名病患部分，經查，其中王安樂、蔡榮明、戴
    郭金鳳、許賴秀菊、朱國平、張秀鳳（十四年九月十五日生
    ）、梁阿滿、白春桃、朱江桂、李劉笑、吳張雲嬌、王林氣
    、洪芷、王添竹、張陳儉、李黃玉蘭、林向蓉等十七名病患
    ，年齡均達六十五歲以上，依全民健康保險預防保健實施辦
    法規定，年齡六十五歲以上之被保險人每年均有一次成人預
    防保健服務之給付，其中並無同年度重複作成人預防保健之
    情形，有各就診資料在卷可稽。而李景茂部分係包括前揭誤
    由乙○○名義申報該次，因而共有兩次申報紀錄，該部分尚
    難認有偽造文書或詐欺取財之情形。至於其餘王寶玉、江玲
    兒二人，雖有在三年內違反規定分別於維康診所與己○○診
    所重複作成人預防保健之事實，有就診資料在卷可稽，證人
    王寶玉在健保局訪查時陳稱其並未去過維康診所，有訪查筆
    錄影本在卷可稽。但經原審傳喚均未到庭作證，尚無法確認
    其施作成人健診之實際情形為何，且因僅有兩件，相較於維
    康診該期間所承作上千件成人健診之數量而言，比例甚小，
    被告己○○辯稱係檢驗所誤送之說法亦不無可能。又本件共
    犯莊玉鈴陳稱已不記得當時錯開申報的對象為何人，實難單
    以莊玉鈴之自白來核對王寶玉與江玲兒錯開申報之原因。此
    外復查無其他積極證據足資認定被告己○○、莊玉鈴犯有該
    成人預防保健部分偽造文書等犯行。因公訴意旨認此部分與
    前開有罪部分有裁判上一罪關係，故不另為無罪之。
  3.關於物理治療師病歷及申報健保部分：
  (1)按「物理治療師業務如左：一物理治療之評估及測試。二物
    理治療目標及內容之擬定。三操作治療。四運動治療。五冷
    、熱、光、電、水、超音波等物理治療。六牽引、振動或其
    他機械性治療。七義肢、輪椅、助行器、裝具之使用訓練及
    指導。八其他經中央衛生主管機關認可之物理治療業務。」
    、「物理治療師執行業務時，應製作紀錄，記載病人之姓名
    、性別、出生年月日、醫師之診斷、照會或醫囑，施行物理
    治療之情形與日期。」物理治療師法第十二條第一項、第十
    五條分別定有明文。依上開規定，經醫師診斷、照會或醫囑
    後之病人，物理治療師本於專業訓練依法自得評估、測試及
    擬定相關物理治療內容等，且紀錄施行物理治療之相關情形
    。
  (2)證人即物理治療師丙○○於原審九十二年五月三十日具結證
    稱：「（治療項目要誰來下？）據規定治療項目應該由復健
    治療師來決定。」、證人即物理治療師林茂輝於原審九十二
    年六月二十五日具結證稱：「（評估復健項目是物理治療師
    的權利或者是復健科醫師的權利？）一般大型醫院都是由物
    理治療師負責。」、共同被告戊○○於原審九十二年六月二
    十五日庭訊時陳稱：「起訴書上面說，我們將較簡單的病歷
    改為較嚴重的病歷，其實並沒有，例如下背痛可以區分為退
    化性關節嚴及椎間盤突出，其實沒有改得更嚴重。」、另於
    原審九十二年七月二十三日庭訊時亦陳稱：「（對你在調查
    局所作的筆錄有何意見？）我沒有竄改處方簽，也沒有改乙○○的代碼，也沒有把比較輕的病改為比較重的病症。」各
    等語。並未違反上開法律規定。
  (3)中華民國物理治療師公會全國聯合會九十三年九月二十二日
    以（九三）中物療全字第九一二○○四九號函覆本院第二點
    明載「依健保局規定，健保合約院所或物理治療所，其物理
    治療師之法定職責為，依醫師之診斷，執行相關的檢察及測
    試，並據以判定，擬定治療計劃、及修正治療計劃。因此病
    患只要持有含醫師診斷之病歷、處方箋、病歷摘要、轉介卡
    、轉診單，甚至只是書明診斷之紙張，物理治療師即可執檢
    查及測試，並依檢測結果以判定（更詳細之病名），且可依
    此判定擬定治療計劃（含治療項目、治療時間及治療目標）
    ，甚至修正醫師之治療計劃。」、第四點亦載明「醫師固然
    對疾病之診斷有法定職權，但是物理治療業務相關之「測試
    」、「評估」、「擬定治療目標」、「擬定治療內容」等，
    則是物理治療師之專業及法定職權。當醫師之診斷過於籠統
    ，以至於無法據以精確或有效地施作物理治療時，則物理治
    療師依法即須詳加「測試」，並依測試結果而下較精確並含
    蓋患部之評估（病名），且補註於物理治療卡及物理治療評
    估表。」是物理治療師於病歷上補充加註更清確之病名及詳
    細之治療計劃，屬物理治療師之法定職責。
  (4)「醫療機構應建立清晰、詳實、完整之病歷。前項所稱病歷
    ，應包括下列各款之資料：一、醫師依醫師法執行業務所製
    作之病歷。二、各項檢查、檢驗報告資料。三、其他各類醫
    事人員執行業務所製作之紀錄。」醫療法第六十七條第一項
    、第二項定有明文。故物理治療師依其法定職權，將詳細之
    病名及治療項目補註於病歷內，依上開醫療法之規定，並無
    任何不法。
  (5)原審共同被告戊○○、林婉菁將病患之病名（如Ｔ），補充
    記錄為較棈確之診斷病名及加諸熱敷、電療等治療項目，乃
    係依物理治療師法，依其專業職責所為，於法並無不合。況
    查，依全民健康保險醫療費用支付標準第二部第二章第四節
    （參原審卷被證八號）：物理治療費用之申請，與診斷之數
    目或是否嚴重無關，而是取決於治療項目與治療時間。被告
    並無將病患診斷病名改為較嚴重之必要，蓋縱使更改病名也
    與結付多寡無涉，並無犯罪之動機與必要。
  (6)至健保局台北分局九十一年二月五日健保北醫字第○九一二
    ○○○一一六號函說明二、(三)略以復健科‧‧‧均由復健師
    林婉菁問診病人後，鍵入電腦，並給予病人復健治療‧‧‧
    扣減復健治療費用（88/1/1—90/10/31）共計新台幣三百二
    十五萬七千零七十二元（後改為三百三十一萬二千二百二十
    七元）云云，係以林婉菁之說詞做為處分之依據。惟查此部
    分林婉菁所治療者為醫師所轉介，並未有獨立看診或冒名乙○○醫師，與前開事實一、(二)１部分不同。林婉菁測試、評
    估病患後擬定治療並依授權做成紀錄，並無不法。且核林婉
    菁係九十年四月一日到職，健保局扣減其到職前之八十八年
    一月一日至九十年三月三十之費用，自失其所據，不足為被
    告不利之證據。此外，復查無其他積極證據足認被告有此部
    分犯行，因公訴人認與前開有罪部分有連續犯或牽連犯之裁
    判上一罪關係，亦無庸另為無罪之諭知。
五、原審對被告為有罪科刑之判決，固非無見。惟查：上開理由
    欄四、（二）關於物理治療更改病歷詐領健保部分，並不構
    成犯罪，已如前述，原審為有罪之判決，尚有未洽，而無可
    維持。被告上訴意旨，仍執前詞，否認全部犯行，自不足採
    ，但否認理由四、（二）部分犯行，尚非全無理由，應由本
    院將原判決撤銷改判。爰審酌被告身為醫師，其犯罪之時間
    長短、詐領之金額多寡、犯罪之情節及犯罪後態度及其他一
    切清況，乃判處如主文第二項所示之刑，以示懲儆。惟念被
    告前無不良素行，有本院被告全國前案紀錄表在卷可稽。被
    告現已與健保局達成和解，將所溢領之給付，全數償還，有
    協議書及健保局台北分局書函在卷可查。告訴人乙○○亦具
    狀表示不予追究，且念其生長於育幼院，苦學成為醫師，行
    醫多年，長期參與慈善公益，社會福利工作，有各公益慈善
    團體之函在卷可查。經此教訓，當知所警惕而無再犯之虞，
    本院因認其所宣告之刑，以暫不執行為適當，乃同時宣告緩
    刑五年，以勵自新。如附表一所示維康診所病歷壹萬壹仟參
    佰陸拾壹張、如附表三所示己○○診所病歷陸仟壹佰柒拾肆
    張、如附表四註記「ˇ」所示維康診所病歷壹仟壹佰參拾柒
    張及扣案電腦伍台，均係供犯罪所用之物，且為維康診所、
    己○○診所即被告己○○所有，其中部分病歷雖未扣案，又
    有部分病歷被人從病歷紙上撕下來，但並無證據足以認定其
    業已滅失，仍應依刑法第三十八條第一項第二款規定，宣告
    沒收。
六、據上論斷，應依刑事訴訟法第三百六十九條第一項前段、第
    三百六十四條、第二百九十九條第一項前段，刑法第二十八
    條、第三十一條第一項、五十六條、第二百十條、第二百十
    六條、第二百十五條、第二百二十條第二項、第三百三十九
    條第一項、第五十五條、第七十四條第一款、第三十八條第
    一項第二款，罰金罰鍰提高標準條例第一條前段，判決如主
    文。
本案經檢察官陳明光到庭執行職務。
中    華    民    國    94    年     3    月    22    日
                  臺灣高等法院刑事第二十三庭
                              審判長法  官  尤豐彥
                                    法  官  鄧振球
                                    法  官  趙功恆
以上正本證明與原本無異。
如不服本判決，應於收受送達後十日內向本院提出上訴書狀，其
未敘述上訴之理由者並得於提起上訴後十日內向本院補提理由書
（均須按他造當事人之人數附繕本）。
                                    書記官  孫佩琳
中　　華　　民　　國　　94　　年　　3 　　月　　22　　日
附錄本案論罪科刑法條全文：
刑法第二百十條
偽造、變造私文書，足以生損害於公眾或他人者，處五年以下有
期徒刑。
刑法第二百十五條
從事業務之人，明知為不實之事項，而登載於其業務上作成之文
書，足以生損害於公眾或他人者，處三年以下有期徒刑、拘役或
五百元以下罰金。
刑法第二百十六條
行使第二百十條至第二百十五條之文書者，依偽造、變造文書或
登載不實事項或使登載不實事項之規定處斷。
刑法第二百二十條
在紙上或物品上之文字、符號、圖畫、照像，依習慣或特約，足
以為表示其用意之證明者，關於本章及本章以外各罪，以文書論
。
錄音、錄影或電磁紀錄，藉機器或電腦之處理所顯示之聲音、影
像或符號，足以為表示其用意之證明者，亦同。
稱電磁紀錄，指以電子、磁性或其他無法以人之知覺直接認識之
方式所製成之紀錄，而供電腦處理之用者。
刑法第三百三十九條第一項
意圖為自己或第三人不法之所有，以詐術使人將本人或第三人之
物交付者，處五年以下有期徒刑、拘役或科或併科一千元以下罰
金。
